【裁判字號】    92,交上易,212
【裁判日期】    921212
【裁判案由】    傷害致重傷
【裁判全文】
臺灣高等法院高雄分院刑事判決                  九十二年度交上易字第二一二號
    上  訴  人
    即  被  告  乙○○
    選任辯護人  張榮作
右上訴人因傷害致重傷案件，不服台灣高雄地方法院九十一年度交易字第六五０號中
華民國九十二年七月三十一日第一審判決（起訴案號：台灣高雄地方法院檢察署九十
一年度偵字第九一四一號），提起上訴，本院判決如左：
    主  文
上訴駁回。
    事  實
一、乙○○考領有重型機車駕駛執照，於民國九十年十二月二日十九時二十分許，騎
    乘車號ＫＥＢ—九五一號重型機車，沿高雄縣路竹鄉○○路由南往北方向行駛，
    行經該路高苑技術學院前時，應注意行車速度不得超過規定之限制即時速五十公
    里，及汽車行駛時駕駛人應注意車前狀況，並隨時採取必要之安全措施，以避免
    交通事故之發生，而依當時客觀情狀天候晴朗、夜間有照明、路面鋪設柏油、乾
    燥、無缺陷、無障礙物、視距良好，依其智識能力並無不能注意之情事，竟疏未
    注意車前狀況並以時速約六十公里之速度超速行駛，適潘但三騎乘兩輪腳踏車同
    向行駛在前，潘但三亦疏未注意慢車應在劃設之慢車道上靠右順序行駛，乙○○
    乃煞車不及，機車前車頭撞及潘但三所騎乘腳踏車之後車輪，致潘但三人車倒地
    ，受有頭部外傷合併顱內出血之傷害，經送醫救治後呈水腦症，有情緒不穩定、
    尿失禁、意識混亂、無法站立、日常生活需人照顧等狀態，達重大難治之重傷害
    程度。
二、案經潘但三之配偶丙○○○訴由臺灣高雄地方法院檢察署檢察官偵查起訴。
    理  由
一、訊據上訴人即被告乙○○矢口否認有何過失傷害犯行，辯稱：當時因被害人潘但
    三騎乘腳踏車忽然控制不穩而轉向並變換車道，車身橫向的占住機車道，我對於
    被害人之行為實無法預測，且系爭路段之速限為七十公里，我並未超速行駛，依
    信賴原則，我對被害人之行為無預防之義務，我並無過失可言，況被害人之頭部
    本有舊傷，則被害人現今之「左側肢偏癱，日常生活需仰賴他人照顧」之情形，
    是否全因車禍所致，並非無疑，另我於警詢時即表示我是騎機車者，符合自首規
    定云云。惟查：
(一)本件交通事故發生之地點係在高雄縣路竹鄉○○村○○○路高苑技術學院前之南
    往北方向之車道上，該北向車道劃有二線快車道及一線機車專用道，其中機車專
    用道寬三點五公尺，事故發生後，被告所騎乘之機車向右倒在機車道上，車頭朝
    西北方向，被害人所騎乘之腳踏車則倒在被告所騎乘車輛左後方之外側快車道上
    ，車頭朝西南方，被告所騎乘之機車刮痕起點距機車道與外側快車道分隔線零點
    九公尺，向東北方向延伸，至停止點即機車後車輪倒臥地距前開分隔線二點九公
    尺，在外側快車道上則有被害人所騎乘之腳踏車之刮痕，一條較短，在機車刮痕
    起點前方五點八公尺處，一條在更前方，長二點九公尺，自距離前開分隔線零點
    九公尺處向西北方向延伸，至停止點即腳踏車後車輪倒臥地距前開分隔線一點二
    公尺，被害人之鞋子及血跡散落在腳踏車二條刮痕間之外側快車道上，被告所騎
    乘之機車前擋泥板蓋受損，被害人所騎乘之腳踏車後車輪受損等情，有道路交通
    事故調查報告表、現場相片八張附卷可憑，則依此雙方關係位置型態，參諸雙方
    行進方向、路線、路況、車輛受損及刮痕位置等情形，綜合研判，應足認定被告
    係在機車道上自後追撞被害人所騎乘之腳踏車，且撞擊地點係在機車專用道偏左
    接近快車道處，至為明確。
(二)肇事地點機車速限為時速五十公里等情，業據證人即處理現場之警員許家誠於原
    審證述明確，並提出速限資料附卷可憑，被告辯稱：肇事地點之機車速限為時速
    七十公里云云，尚無可採。肇事當時，被告之機車車速約為時速六十公里，業據
    其於警詢中自承無誤，參諸被告係自後追撞被害人之腳踏車（業如前述），足徵
    被告於肇事當時之車速甚快，否則被告於發現被害人之腳踏車後應可及時煞停，
    當無煞車不及之理，被告於警詢時自白其車速為時速六十公里，應可採信。被告
    未遵守速限規定超速行駛，殆無疑義。
(三)被害人因本件車禍而受有頭部外傷合併顱內出血之傷害，經送醫救治後，迄今仍
    有水腦症，呈情緒不穩定、尿失禁、意識混亂之情形，業經原審法院函查屬實，
    有長庚紀念醫院高雄醫學中心診斷證明書、聖若瑟醫院九十二年四月二十五日高
    縣聖醫九二字第０四六號函、九十二年六月二十日高縣聖醫九二字第０六二號函
    、財團法人長庚紀念醫院高雄分院九十二年七月十一日九二長庚院高字第二四八
    一號函、高雄醫學大學附設中和紀念醫院九十二年六月十三日九二高醫附密字第
    一四七四號函附卷可稽。本院審理中，再向聖若瑟醫院及財團法人長庚紀念醫院
    高雄分院函查結果，被害人目前仍有創傷後失憶症、日常生活無法自理、需扶持
    及助行器始可行走、有暴力現象，雖經治療仍無法回復受傷前狀態，且被害人前
    無腦部宿疾，其意識不清係腦部外傷所引起等情，有聖若瑟醫院九十二年十月十
    五日高縣聖醫（九二）字第０三０號函及財團法人長庚紀念醫院高雄分院九十二
    年十月二十九日（九二）長庚院高字第三九０二號函在卷可參。且告訴代理人丁
    ○○於原審亦指稱：被害人目前意識不清，有時認得人有時不認得人，無法自己
    行走，須坐輪椅，日常生活無法自理等語明確。被害人身體所受傷害已屬重大難
    治之程度，堪以認定。被告辯稱：被害人腦部曾有舊傷云云，無可採信。
(四)按汽車行駛時，駕駛人應注意車前狀況，並隨時採取必要之安全措施，道路交通
    安全規則第九十四條第三項定有明文，此為駕駛人所應注意並確實遵守之事項，
    被告考領有重型機車駕駛執照，有駕駛執照影本附卷可稽，則其對於上開規定理
    應知之甚詳，於駕車時自應注意上開規定並確實遵守之，而本件交通事故發生時
    天候晴朗、夜間有照明、路面鋪設柏油、乾燥、無缺陷、無障礙物、視距良好，
    有前開道路交通事故調查報告表可按，依被告之智識能力並無不能注意之情事。
    被告竟疏未注意遵守上開規定，超速行駛並自後追撞被害人所騎乘之腳踏車，則
    其駕駛行為顯有過失甚明；又被害人所受傷害係因車禍外傷所致，詳如前述，則
    被告之過失行為與被害人所受重傷害間顯有相當因果關係，已可認定。另本件車
    禍撞擊地點係在機車專用道偏左靠近快車道處（詳如前述），則被害人騎乘腳踏
    車未緊靠道路右側行駛，亦有過失。本件車禍經臺灣省高屏澎區車輛行車事故鑑
    定委員會及臺灣省車輛行車事故覆議鑑定委員會鑑定結果，亦認為本件事故肇事
    原因為：被告騎乘重型機車未注意車前狀況自後追撞腳踏車，及被害人騎乘腳踏
    車未緊靠道路右側行駛，有臺灣省高屏澎區車輛行車事故鑑定委員會高屏澎鑑字
    第九二００九四號鑑定意見書、臺灣省車輛行車事故覆議鑑定委員會府覆議字第
    九二一０四七號覆議意見書可按。上開鑑定報告未認定被告超速行駛，尚有疏漏
    ，此部分本院不予採酌。被害人就本件事故雖有過失，然不能因此解免被告之過
    失責任。
(五)被告另辯稱：我是自首云云。惟證人許家誠於原審證稱：當時是救護車人員表示
    本件交通事故之機車騎士已送往高新醫院救治，我乃前往高新醫院，於抵達醫院
    向醫護人員詢問發生車禍者在何處後，醫護人員即告知肇事者之姓名及所在地等
    語，足認警員許家誠於製作被告之筆錄前，已知悉本件交通事故之肇事者即為被
    告，因此，被告不符合自首之要件，所辯自首云云，實無足採。又本件車禍肇事
    責任已明，被告聲請再送其他機關鑑定肇事責任，本院認無必要，附此敘明。
(六)綜上所述，被告所辯不足採信。本件事證明確，被告犯行洵堪認定。
二、核被告所為，係犯行法第二百八十四條第一項後段過失致重傷罪。被告犯罪事證
    明確，原判決依據刑法第二百八十四條第一項後段、罰金罰鍰提高標準條例第一
    條前段規定，並審酌被告駕車肇事造成被害人受重傷迄今仍呈意識混亂日常無法
    自理之狀態，對被害人及其家屬造成之傷害甚大，且被害人除獲得強制險之理賠
    外，被告並未再賠償被害人，犯罪後猶圖卸刑責，態度不佳，從而認為被告犯行
    實應從重量處，惟念其年輕識淺，係因一時疏忽失慮而肇事，被害人對本身所受
    傷害之擴大亦與有過失，及被告未曾受有期徒刑以上刑之宣告，有卷附之臺灣高
    等法院被告全國前案紀錄表可按，素行尚佳等一切情狀，酌情量處有期徒刑八月
    。經核原判決認事用法均無違誤，量刑亦稱妥適，被告上訴意旨否認犯行並指摘
    原判決量刑過重，為無理由，應予駁回。
據上論斷，應依刑事訴訟法第三百六十八條，判決如主文。
本案經檢察官羅建勛到庭執行職務。
中    華    民    國      九十二      年      十二      月   十二     日
                              臺灣高等法院高雄分院刑事第六庭
                                  審判長法官  王憲義
                                        法官  張意聰
                                        法官  范惠瑩
右甲本證明與原本無異。
不得上訴。
                                  法院書記官  呂明燕
中    華    民    國      九十二      年      十二      月    十二      日
本件論罪科刑法條：
刑法第二百八十四條第一項
因過失傷害人者，處六月以下有期徒刑、拘役或五百元以下罰金。致重傷者，處一年
以下有期徒刑、拘役或五百元以下罰金。


司法院資訊處製作；財團法人民間司法改革基金會備份。
